臺灣高等法院刑事裁定　　　　　　　　　　　　　　九十一年度毒抗字第七三號
　　抗 告 人即
　　被　　　告　甲○○　男三十.
右列抗告人因違反毒品危害防制條例案件，不服臺灣新竹地方法院中華民國九十一年
十一月二十五日裁定（九十一年度毒聲字第一０六二號）提起抗告，本院裁定如左：
    主  文
抗告駁回。
    理  由
一、原裁定略以：被告甲○○於民國九十一年八月四日七時許往前回溯二十六小時及
    九十六小時內某時，在不詳地點，施用第一級毒品海洛因及第二級毒品安非他命
    ，為新竹市警察局第一分局於九十一年八月三日十九時許，在新竹市○○○○○
    路口查獲，被告雖否認上揭犯行，惟其尿液經送驗後呈毒品陽性反應，有尿液檢
    驗報告附卷可稽，復有海洛因三小包（共計八點五六公克）、安非他命四小包（
    共計三點二六公克）、分裝袋八只及挑撥器（聲請書載為分裝匙）一支扣案可佐
    。且被告前因違反毒品危害防制條例案件，經送二次觀察、勒戒後，均認無繼續
    施用毒品傾向，分別經臺灣新竹地方法院檢察署檢察官於八十八年五月二十七日
    、八十八年十二月三十日以八十八年度偵緝字第一八四號、八十八年度毒偵字第
    五五七、七一八號為不起訴處分確定，此有八十八年度毒偵字第五五七、七一八
    號不起訴處分書、臺灣新竹地方法院檢察署刑案資料查註紀錄表及臺灣高等法院
    被告全國前案紀錄表在卷可按。是被告本次施用毒品之犯行，核屬三犯毒品危害
    防制條例第十條第一、二項之罪。爰依毒品危害防制條例第二十條第三項但書之
    規定，裁定被告令入戒治處所強制戒治壹年等語。
二、本件抗告意旨略以：被告於九十一年七月二十四日因修理車輛意外造成左手拇指
    、食指之撕裂傷，當時傷口深及見骨，神經受損，接受手術縫合時有注射藥劑為
    局部麻醉及止痛。而被告手術後，因傷口疼痛及感冒，曾自行至西藥房購買感冒
    藥及止痛藥如泊若芬錠、普痛寧等各種藥物，加上被告本身患有類風濕關節炎之
    慢性疾病，長期固定服用藥物。故被告對尿液檢驗報告呈陽性反應，深感疑惑，
    無法認同，為此提起抗告云云。
三、查被告並未能提出任何醫囑証明其有服用上開藥物，是其辯解，已乏憑據。況根
    據醫學研究，關於服用安非他命或海洛因（嗎啡）以外之藥物或飲料者，其尿液
    檢驗結果是否可能有安非他命或海洛因（嗎啡）反應，目前常用的尿液安非他命
    或嗎啡篩檢方式包括酵素免疫分析法、薄層色層分析法和放射免疫分析法。在文
    獻報告中，雖有藥品或食物因交叉反應（CROSS REACTION），可在尿液測試中產
    生偽陽性（FALSEPOSITIVE）之安非他命或嗎啡反應。例如在酵素免疫分析法（
    簡稱EIA）及薄層色層分析法（簡稱TLC）之尿液測試方法中，某些成藥（如減肥
    藥、解鼻充血藥物、感冒藥劑等）中之成分，因與安非他命有類似之作用，而產
    生與安非他命之交叉反應，使尿液測試結果呈偽陽性。至於作尿液嗎啡篩檢時，
    也同樣可能會有偽陽性產生，例如曾有報告服用一茶匙之ＰｏｐｐｙＳｅｅｄｓ
    （罌粟種子）或二○ｍｇ之ｃｏｄｅｉｎｅ（止咳藥物）或相當大量之ｄｅｘｔ
    ｒｏｍｅｔｈｏｒｐｈａｎ（鎮咳藥物）時，皆有可能產生偽陽性反應。但利用
    精密之儀器分析，將可排除偽陽性之可能。目前最常採用之確認方法為氣相層析
    質譜儀，以氣相層析質譜儀作藥物及其代謝產物之定性及定量分析，幾乎不會有
    偽陽性產生，此有行政院國軍退除役官兵輔導委員會台北榮民總醫院八十三年四
    月七日（八三）北總內字第○三○五九號函可參。而法務部調查局八十七年九月
    二十九日（八七）發技（一）字第八七０七四五七四號函亦明確說明「尿液毒品
    檢驗如單以免疫分析法篩驗，有可能因交叉反應（CROSS REACTION），而對服用
    毒品或甲基安非他命以外藥物者之尿液產生偽陽性結果（不會產生偽陰性結果）
    ，然若再以薄層分析法（TOXI-LAB）檢驗，應可絕除大部分偽陽性問題。惟，若
    能使用較先進之氣相層析質譜儀分析法確認，則可完全排除偽陽性之干擾，為目
    前最具公信力的檢驗方法。」而被告尿液經送國防部憲兵司令部刑事鑑識中心以
    螢光偏極免疫分析法、液相萃取（溶劑萃取）前處理法、氣相層析質譜分析法為
    檢驗，有嗎啡及甲基安非他命反應，有該中心九十一年十月十六日（九一）綱得
    字第一三八二七號鑑驗通知書可稽，依前揭說明，應無偽陽性之可能。是不論被
    告有無服用藥物，均不影響上開鑑驗結果之正確性。原審因而裁定被告令入戒治
    處所施以強制戒治，並無違誤。被告徒以服藥置辯，質疑鑑驗結果，殊無足採。
    其抗告為無理由，應予駁回。
四、據上論結，應依刑事訴訟法第四百十二條，裁定如主文。
中      華      民      國 九十一    年     十二     月    二十三    日
                                臺灣高等法院刑事第十三庭
                                    審判長法  官  蔡    燉
                                          法  官  李  春  地
                                          法  官  盧  彥  如
右正本證明與原本無異。
不得再抗告。
                                          書記官  何  閣  梅
中      華      民      國    九十一    年     十二     月    二十三    日
